臺北高等行政法院判決
　　　　　　　　　　　　　　　　　　 95年度訴字第03089號
　　　　　　　　　　　　　　　.
原　　　告　臺灣費森尤斯醫藥股份有限公司
　　　　　 （原名：臺灣斐恩喜股份有限公司）
代　表　人　甲○○
訴訟代理人　劉興源　律師
　　　　　　王歧正　律師
被　　　告　財政部臺北市國稅局
代　表　人　許虞哲(局長)
訴訟代理人　乙○○
上列當事人間因營利事業所得稅事件，原告不服財政部中華民國
95年7 月7 日台財訴字第09500137180 號訴願決定，提起行政訴
訟。本院判決如下：
　　主  文
原告之訴駁回。
訴訟費用由原告負擔。
　　事  實
一、事實概要：原告92年度營利事業所得稅結算申報，原列報前
    5 年核定虧損本年度扣除額為新臺幣（下同）12,771,951元
    、課稅所得額33,066,444元、應納稅額8,256,611 元，經被
    告初查以原告89年度經稅捐稽徵機關核定所得額為3,094,01
    7 元，並非虧損，乃核定原告前5 年核定虧損本年度扣除額
    為6,072,633 元、課稅所得額39,765,762元、應納稅額9,93
    1,440 元，原告不服，申請復查，未獲變更，提起訴願經決
    定駁回後，遂提起本件行政訴訟。
二、兩造聲明：
　　(一)原告聲明：訴願決定、原處分均撤銷。
　　(二)被告聲明：駁回原告之訴。
三、兩造之爭點：
　　(一)原告主張之理由：
      1.按「所得稅法第39條之立法理由，旨在為建立藍色申報
        制度，對帳冊齊全，申報正確者，予以優待。78年12月
        30日修正條文，將但書規定得扣除之『前3 年』虧損放
        寬為『前5 年』，旨在提高企業競爭力及促進稅制公平
        合理，並為防杜取巧，同時修正但書規定於虧損及申報
        扣除年度均為使用藍色申報或經會計師查核簽證申報者
        ，始可適用，以資周延。」最高行政法院89年判字第28
        75號判決即明揭斯旨。經查，原告係屬公司組織之營利
        事業，會計帳冊簿據完備，虧損（89年度）及申報扣除
        年度（92年度）均經會計師查核簽證，並如期申報營利
        事業所得稅，則依所得稅法及最前揭判決意旨，原告自
        得將89年度之虧損，自92年度純益額中扣除。
      2.其次，原告92年度營利事業所得稅係於93年5 月1 日至
        5 月31日申報，然而89年度營利事業所得稅遲至93年8
        月16日始經核定，若謂須待被告核定原告89年度虧損額
        後始得扣除，則原告須待93年度營利事業所得稅辦理結
        算申報時，始得將89年度虧損自93年度純益額中扣除，
        豈非僅因被告延遲核定89年度虧損額（90年度虧損額已
        先核定），致影響原告本得將89年度虧損自92年度純益
        額中扣除之稅法上權益。再者，營利事業所得稅係採申
        報制度，原告支出之成本費用既可先行申報扣除，待被
        告事後核定之營業成本費用額低於原告之申報額時，再
        命原告補繳稅款，則依同一法理，原告89年度之虧損額
        自得先行申報自92年度純益額中扣除，待行政法院對於
        原告89年度營利事業所得稅案件作成確定判決後，再依
        判決所認定之89年度虧損額調整92年度之虧損額扣除數
        。
      3.此外，「納稅義務人如對核定之營業稅及營利事業所得
        稅不服，應分別依照稅捐稽徵法第35條規定申請復查。
        但稽徵機關對有關營利事業所得稅部分復查之申請，可
        暫緩依稅捐稽徵法第35條第2 項規定作成決定，並通知
        納稅義務人俟營業稅部分經復查、訴願或行政訴訟終結
        決定或判決應補徵或退還稅款後，再依營業稅部分確定
        之事實，作為營利事業所得稅復查決定之參考。」及「
        公司組織之未分配盈餘經稽徵機關核定後，已超過法定
        限額，惟其中有部分年度營利事業所得稅在行政救濟中
        尚未確定，其未分配盈餘之處理，仍應依本部87年1 月
        8 日台財稅第861147606 號函釋規定辦理；惟若公司股
        東就稽徵機關依上述規定強制歸戶課徵股東所得稅部分
        提起行政救濟時，可參照本部80.8.8台財稅第80069560
        0 號函釋規定，暫緩作成復查決定。」分別為財政部80
        .8.8台財稅第000000000 號函及88.9.23 台財稅第8819
        45649 號函所規定。準此，原告針對89年度營利事業所
        得稅案件已提起行政訴訟尚未確定，則依前揭函釋意旨
        ，被告應於原告提出92年度營利事業所得稅復查申請後
        暫緩作成復查決定，否則不僅將造成訴訟資源之浪費，
        且有可能產生矛盾衝突，致原告發生難以回復之損害之
        虞。
      4.綜上所述，被告未究明原告實已就89年度營利事業所得
        稅案件提起行政救濟，竟仍於該行政救濟案件確定前，
        即依89年度核定之課稅所得額核定原告92年度之虧損扣
        除額，顯有違稅捐稽徵之安定性。退萬步言，縱被告可
        暫依89年度核定之課稅所得額核定原告92年度之虧損扣
        除額，亦應於原告提出92年度營利事業所得稅復查申請
        後暫緩作成復查決定，否則將造成訴訟資源之浪費，以
        及行政救濟結果之歧異，並使原告有發生難以回復之損
        害之虞。
　　(二)被告主張之理由：
      1.本件原告92年度營利事業所得稅結算申報，原列報前5
        年核定虧損本年度扣除額為12,771,951元，其中所含89
        年度虧損6,699,318 元，係為原告89年度營利事業所得
        稅結算申報數，而非經稅捐稽徵機關核定金額，此有原
        告本期簽證會計師查核簽證報告書，附原告92年度營利
        事業所得稅結算申報書可稽，經被告初查，以原告89年
        度經稅捐稽徵機關核定所得額為3,094,017 元，並非虧
        損，乃核定原告前5 年核定虧損本年度扣除額為6,072,
        633元、課稅所得額39,765,762元、應納稅額9,931,440
        元，徵諸所得稅法第39條規定，於法並無不合。
      2.次查，依所得稅法第39條規定：經會計師查核簽證，並
        如期申報者，得將經該管稽徵機關核定之前5 年內各期
        虧損，自本年純益額中扣除後再行核課，另92年度營利
        事業所得稅結算申報損益表內，亦載明前5 年「核定虧
        損」本年度扣除額字樣，是原告雖主張辦理92年度結算
        申報時，其89年度營利事業所得稅尚未經稅捐稽徵機關
        核定，惟既尚未核定，係為虧損抑或有所得仍未確認，
        自不得擅將其「申報數」認定即為「核定數」，而列入
        為前5 年「核定虧損」本年度扣除額內。至所訴89年度
        營利事業所得稅案件因提起行政救濟中，應俟其確定後
        ，再決定是否得列為92年度前5 年核定虧損本年度扣除
        額內乙節，惟按所得稅法第39條係規定「稽徵機關核定
        虧損」，並不等同於「因提起行政救濟經確定後之虧損
        額」，如因行政救濟確定後之虧損額，與稽徵機關原核
        定虧損額不同，亦可經由稽徵機關本諸職權或由納稅義
        務人循更正程序辦理更正，然兩者亦皆為「核定數」，
        而非本件系爭將「申報數」納入前5 年「核定虧損」本
        年度扣除額內。原告皆委由會計師查核簽證，其應較一
        般常人更具專業知識，惟揆諸本期會計師查核簽證報告
        書第21頁，有關前5 年核定虧損本年度扣除額說明：本
        期扣除額88年度（核定數）832,643 元、89年度（申報
        數）6,699,318 元、90年度（核定數）5,239,990 元、
        合計12,771,951元，顯於結算申報時即得知上開89年度
        系爭金額為申報數，不符所得稅法第39條規定，是所訴
        洵無足採。另若如原告主張，需俟行政救濟確定後，始
        能確定系爭金額得否列為前5 年核定虧損本年度扣除額
        ，而據以核課稅捐，將徙增未確定稅捐案件，將更不利
        於稅捐稽徵安定性。
      3.又查，原告主張本件應依財政部80.8.8台財稅第000000
        000 號及80.9.23 台財稅第881945649 號函意旨，暫緩
        作成復查決定。按上開函釋，係分別對有關營業稅未確
        定案件，其公司組織之未分配盈餘經稽徵機關核定後，
        已超過法定限額，惟其中有部分年度營利事業所得稅在
        行政救濟中尚未確定，若公司股東就稽徵機關依所得稅
        法第76條之1 規定強制歸屬課徵股東所得稅部分提起行
        政救濟時，稽徵機關可參照財政部80.8.8台財稅第8006
        95600 號函釋意旨，暫緩作成復查決定，核與本件案情
        不同，尚無援引適用之餘地，所訴顯有誤解核無足採。
　　理  由
一、按「以往年度營業之虧損，不得列入本年度計算。但公司組
    織之營利事業，會計帳冊簿據完備，虧損及申報扣除年度均
    使用第77條所稱藍色申報書或經會計師查核簽證，並如期申
    報者，得將經該管稽徵機關核定之前5 年內各期虧損，自本
    年純益額中扣除後，再行核課。」為行為時所得稅法第39條
    所明定。
二、經查，原告92年度營利事業所得稅結算申報，原列報前五年
    核定虧損本年度扣除額為12,771,951元（分別為：88年度虧
    損832,643 元、89年度虧損6,699,318 元、90年度虧損5,23
    9,990 元及91年度無虧損）、課稅所得額33,066,444元、應
    納稅額8,256, 611元，惟經被告查核結果，其中原告89年度
    所得額經稅捐稽徵機關核定之金額為3,094,017 元，並非虧
    損等情，為原告所不爭，並有原告前開結算申報書及被告查
    得原告87-92 年度虧損扣抵紀錄表所載上開各年度核定所得
    額附原處分卷可稽（見原處分卷19頁），堪信為真實。故被
    告否准原告所列報89年度之虧損金額6,699,318 元自本年純
    益額中扣除，核定原告前五年核定虧損本年度扣除額為6,07
    2,633元、課稅所得額39,765,762元及應納稅額為9,931,440
    元，揆諸前揭規定，並無不合。
三、原告起訴雖主張：其已就89年度營利事業所得稅結算申報案
    件提起行政救濟，被告理應於該行政救濟案件確定後，始得
    依確定判決所認定之89年度虧損額，調整92年度之虧損扣除
    額，否則即有違稅捐稽徵之安定性；況縱認被告在原告89年
    度營利事業所得稅行政救濟確定前，可先依核定數認核，亦
    應於原告提出復查申請後，比照財政部80年8 月8 日台財稅
    第000000000 號及80年9 月23日台財稅第881945649 號函意
    旨，暫緩作成復查決定云云。
四、惟查，公司組織之營利事業得將前五年內各期虧損，自本年
    純益額中扣除之虧損數，為經該管稽徵機關「核定」之虧損
    數，並非該營利事業「申報」之虧損數，此觀諸前揭所得稅
    法第39條規定甚明。前開89年度虧損6,699,318 元，為原告
    辦理89年度營利事業所得稅結算申報之「申報數」，非屬經
    該管稽徵機關核定之「核定數」，此有其簽證會計師查核簽
    證報告書附原處分卷可稽，亦為原告所不爭，故被告以原告
    89年度所得額經稅捐稽徵機關核定之金額為3,094,017 元，
    並非虧損，而剔除原告所申報前開89年度虧損6,699,318 元
    ，於法並無違誤；又所得稅法第39條所定適用前五年內各期
    虧損得自本年純益額中扣除之「稽徵機關核定虧損」，並不
    等同於「因提起行政救濟經確定後之虧損額」，縱使因行政
    救濟經確定後之虧損額，與稽徵機關原核定虧損額不同，依
    法亦應由稅捐稽徵機關本諸職權或由納稅義務人循更正程序
    辦理更正，然兩者亦皆為「核定數」，而非如本件原告將「
    申報數」納入前五年「核定虧損」本年度扣除額內，原告執
    其不服被告核定其89年度營利事業所得額為3,094,017 元，
    已提起行政救濟尚未確定，主張應暫依申報數認列云云，核
    與法律規定不符，即不足採。
五、又查，財政部80年8 月8 日台財稅第000000000 號函意旨係
    以納稅義務人如對核定之營業稅及營利事業所得稅不服，而
    分別申請復查。但稽徵機關對有關營利事業所得稅部分復查
    之申請，可暫緩作成決定，並通知納稅義務人俟營業稅部分
    經復查、訴願或行政訴訟終結決定或判決應補徵或退還稅款
    後，再依營業稅部分確定之事實，作為營利事業所得稅復查
    決定之參考；及80年9 月23日台財稅第881945649 號函意旨
    ，係針對公司組織之未分配盈餘經稽徵機關核定後，已超過
    法定限額，惟其中有部分年度營利事業所得稅在行政救濟中
    尚未確定，若公司股東就稽徵機關依所得稅法第76條之1 規
    定強制歸屬課徵股東所得稅部分提起行政救濟時，稽徵機關
    可參照上開80年8 月8 日函釋意旨，暫緩作成復查決定，核
    與本件依前揭所得稅法第39條之明文規定，原告得將前五年
    內各期虧損，自本年純益額中扣除之虧損數，應限於經主管
    稽徵機關核定之虧損數之情形不同，尚無援引適用之餘地，
    原告主張依上揭函釋規定，被告應於其提出92年度營利事業
    所得稅復查申請後暫緩作成本件復查決定云云，亦非有據。
六、綜上所述，原告所陳各節均不足採。原處分於法並無違誤，
    訴願決定予以維持，亦無不合，原告仍執前詞，訴請撤銷，
    為無理由，應予駁回。
據上論結，本件原告之訴為無理由，爰依行政訴訟法第98條第3
項前段，判決如主文。
中　　華　　民　　國　　96　　年　 　4　　月　 18  　 日
                        第二庭審判長法  官　徐瑞晃
                                    法  官　陳金圍
                                    法  官　蕭惠芳
上為正本係照原本作成。
如不服本判決，應於送達後20日內，向本院提出上訴狀並表明上
訴理由，如於本判決宣示後送達前提起上訴者，應於判決送達後
20日內補提上訴理由書（須按他造人數附繕本）。
中　　華　　民　　國　　96　　年　 　4　　月　 18  　 日
          　　　　　　      　　　　書記官  李淑貞
